【裁判字號】    98,消債抗,96
【裁判日期】    980403
【裁判案由】    更生事件之抗告
【裁判全文】
臺灣臺南地方法院民事裁定            98年度消債抗字第96號
抗  告  人  甲○○
上列抗告人因消費者債務清理條例事件聲請更生，對於中華民國
98年3月2日本院98年度消債更字第13號裁定提起抗告，本院裁定
如下：
    主  文
抗告駁回。
抗告程序費用新臺幣壹仟元由抗告人負擔。
    理  由
一、抗告意旨略以：抗告人於民國97年10月23日接獲面談通知書
    時，曾主動致電台新銀行經辦人員，該分機卻無人接聽，另
    撥打該銀行協商總機（電話號碼：00-0000-0000），請總機
    小姐代其轉告經辦人員於中午12時至13時與抗告人聯絡，並
    請求可否於97年11月待抗告人受領薪資後，始至台北進行面
    談，或可就近在台南進行面談等語，總機小姐亦表示會協助
    告知，但爾後抗告人未曾於中午休息時間接獲台新銀行經辦
    人員之聯絡，經抗告人主動於中午時段與銀行聯繫時，均係
    語音留言，嗣卻接獲該銀行寄發予抗告人須於97年10月29日
    至台北面談之通知，然抗告人每逢月底，生活已捉襟見肘，
    實無多餘款項前往台北面談。抗告人並不貪圖債務折免，只
    求給予一個真正還款之機會，目前抗告人遭強制執行扣薪中
    ，生活已有相當程度之困難，原審駁回抗告人之聲請時，抗
    告人曾致電台新人員施小姐（電話號碼：00-0000-0000），
    經該名經辦人員告知抗告人須至98年4月29日始得再為申請
    ，故抗告人在求助無門下，爰提起抗告，請求廢棄原裁定，
    准予抗告人更生之聲請等語。
二、按債務人對於金融機構因消費借貸、自用住宅借款、信用卡
    或現金卡契約而負債務，在聲請更生或清算前，應提出債權
    人清冊，以書面向最大債權金融機構請求協商債務清償方案
    並表明共同協商之意旨，消費者債務清理條例（下稱本條例
    ）第151條第1項定有明文。揆其立法意旨無非認債務人對於
    金融機構因前開原因所負欠債務，其法律關係較為單純明確
    ，金融機構並已訂有債務協商機制，如能協商成立，對債務
    人與債權人雙方均屬有利，為促使雙方當事人自主協商債務
    清償方案，有效分配司法資源，節省當事人之勞費，故明定
    採行協商前置主義；而協商前置之立法意旨既在疏減法院負
    擔，最大債權銀行如於適當範圍內通知債務人到場面談，以
    利協商程序之進行，進而易促成協商方案之成立，應堪認係
    符衡平原則而無不妥之處。又聲請更生或清算不合程式或不
    備其他要件者，法院應以裁定駁回之，但其情形可以補正者
    ，法院應定期間先命補正，復為同條例第8條所明定。
三、經查：
  (一)抗告人因有對於金融機構因消費借貸、自用住宅借款、信用
    卡或現金卡契約而負債務，且曾於97年9月22日向最大債權
    金融機構台新銀行請求共同協商，並經台新銀行收受抗告人
    之申請文件，嗣該銀行以抗告人兩次面談未到而予以退件等
    情，業據抗告人陳明於原審卷（見原審卷第17頁）。復經原
    審依職權向台新銀行函詢與抗告人之前置協商情況，經該銀
    行回覆結果稱：本行考量債務人之配偶已亡故，遂與債務人
    之其他債權銀行聯繫調降債務人之債權金額事宜，其後卻始
    終無法透過電話與債務人取得聯繫，本行只好改以通訊方式
    聯絡債務人，並分別於97年10月17日及23日以掛號信函郵寄
    面談通知函至債務人之指定通訊地，詎料債務人均無故不到
    場，本行遂於97年10月30日以掛號信函通知債務人之申請視
    為自始未開始協商等語，此有台新銀行98年1月13日台新債
    協98法字第10655號函附電話紀錄表在卷可憑（見原審卷第
    74頁至第81頁）。
  (二)抗告人雖主張其逢月底，實無多餘款項至台北與銀行進行面
    談云云，惟台新銀行前曾陸續以電話聯絡抗告人，並二度以
    書面通知抗告人面談，有上開台新銀行之函文可參（見原審
    卷第74頁至第81頁），揆諸前揭說明，債權人、債務人雙方
    得透過面談，在充分溝通下就債務清償方案達成共識，有利
    協商程序之進行，故台新銀行於適當範圍內通知抗告人到場
    面談，應無不妥之處，況抗告人如能與債權銀行自主協商達
    成債務清償方案，相較於抗告人向法院提出更生之聲請時所
    應經歷之程序，實已更為簡便，且更可節省抗告人之勞力花
    費，則抗告人應本於最大之誠意，盡力配合程序之順利進行
    。然本件業已開始前置協商程序，因抗告人未能配合協商面
    談，致台新銀行無法繼續進行該協商程序，此情形乃可歸責
    抗告人個人之事由所致，自難認抗告人確有申請協商之真意
    ，而台新銀行以「二次通知無正當理由不到場」為由退件，
    並認其情形應「視為自始未開始協商」，應屬有據。是以，
    本件協商既視為自始未開始協商，尚難認與第151條第1項、
    第153條所定要件相符，抗告人逕向本院聲請更生，實於法
    未合。
四、綜上所述，抗告人提起本件聲請並未遵循本條例第151條第1
    項之規定與全體金融機構債權人先行債務協商之機制，自屬
    欠缺聲請更生之要件，且此程序上要件之欠缺亦無從補正，
    依上開說明，應予駁回其更生之聲請，是則原裁定駁回其更
    生之聲請，於法並無違誤，抗告意旨仍指摘原裁定不當，求
    予廢棄另為裁定，為無理由，應予駁回。
五、據上論結，本件抗告為無理由，依消費者債務清理條例第15
    條，民事訴訟法第495條之1第1項、第449條第1項、第95條
    、第78條，裁定如主文。
中    華    民    國    98    年    4     月    3     日
                  民事第三庭  審判長法  官  高榮宏
                                    法  官  王漢章
                                    法  官  林福來
以上正本係照原本作成。
本裁定不得抗告。
中    華    民    國    98    年    4     月    3     日
                                    書記官  吳俊達


司法院資訊處製作；財團法人民間司法改革基金會備份。
